【裁判字號】    97,訴,1830
【裁判日期】    980326
【裁判案由】    清償債務
【裁判全文】
臺灣桃園地方法院民事判決              97年度訴字第1830號
原      告  庚○○
            辛○○原名乙○○.
                      12衖3.
被      告  鉅祥食品有限公司
兼上一人
法定代理人  丙○○
            己○○
            甲○○
            丁○○
            戊○○
                      1
上列當事人間請求清償債務事件，於民國98年3 月4 日辯論終結
，本院判決如下：
    主  文
原告之訴及假執行之聲請均駁回。
訴訟費用由原告負擔。
    事實及理由
壹、程序方面：
一、按訴狀送達後，原告不得將原訴變更或追加他訴。但請求之
    基礎事實同一者，不在此限。民事訴訟法第255 條第1 項但
    書第2 款定有明文。本件原告於民國97年8 月25日就本件清
    償債務事件聲請核發支付命令時，僅列被告鉅祥食品有限公
    司（下稱鉅祥公司）、丙○○為債務人，嗣被告依法就本件
    支付命令聲明異議後，原告於97年12月17日本院言詞辯論期
    日，以其餘被告及被告丙○○均係被告鉅祥公司之股東為由
    ，而請求其等就被告鉅祥公司對伊所負之債務負共同清償之
    責，乃追加被告己○○、甲○○、丁○○、戊○○為本件訴
    訟之被告當事人（見本院卷第52頁），經核原告此部分之請
    求與原訴訟請求之基礎事實同一，核與上開規定尚無不符，
    原告此部分所為訴之追加，應予准許。
二、被告鉅祥公司業經經濟部以94年8 月24日經授中字第094347
    82950 號函命令解散，復因其逾期未申請解散登記，又經以
    95年2 月24日00000000000 號函廢止其公司登記在案，且未
    向法院呈報清算人乙情，有經濟部中部辦公室97年12月24日
    經中三字第09736181160 號函暨所附相關函稿、本院民事紀
    錄科查詢表在卷可稽（見本院卷第64、65、55頁），依公司
    法第24條之規定應行清算，且在清算範圍內，其權利能力仍
    視為存續。又依公司法第113 條規定有限公司解散、清算準
    用無限公司即同法第79條之規定：「公司之清算，以全體股
    東為清算人；但本法或章程另有規定或經股東決議，另選清
    算人者，不在此限。」則被告鉅祥公司既未向法院呈報清算
    人，復查無公司法第79條但書之情形，原告以其全體股東即
    丙○○、己○○、甲○○、丁○○、戊○○（見本院卷第66
    -78 頁所附之公司章程、有限公司變更登記事項卡）共同列
    名為被告鉅祥公司之法定代理人，其法定代理資格應屬適法
    而無欠缺。
三、本件被告鉅祥公司、丙○○未於最後言詞辯論期日到場，其
    餘被告則未於言詞辯論期日到場，核無民事訴訟法第386 條
    所列各款情形，准依原告之聲請，由其一造辯論而為判決。
貳、實體方面：
一、原告起訴主張：
  (一)被告丙○○係被告鉅祥公司之負責人，於89年間向伊借款新
    台幣（下同）54萬6 千元，並交付支票3 紙于伊（分別為：
    「發票日：89年12月31日、票據金額：21萬5 千元、支票號
    碼：CH0000000 」、「發票日：89年12月15日、票據金額：
    15萬3 千元、支票號碼：AY0000000 」、「發票日：89年11
    月30日、票據金額：17萬8 千元、支票號碼：SH0000000 」
    ，合計面額54萬6 千元，下稱系爭支票），詎系爭支票3 紙
    均因拒往而無法兌現，伊雖屢次催討惟被告均置之不理。又
    被告鉅祥公司以外之其餘被告均為被告鉅祥公司之股東，且
    被告鉅祥公司係家族事業，系爭借款係屬共同借貸，自均應
    就上開借款負清償之責等語，
  (二)被告於當初借款時，因系爭支票抬頭均為被告鉅祥公司，又
    載明禁止背書轉讓，為了取信於伊，因此交付被告鉅祥公司
    存摺正本2 本及公司印章，以利支票代收（即：「土地銀行
    平鎮分行、戶名：鉅祥食品有限公司、帳號：000000000000
    」、「彰化銀行、埔心分行、戶名：鉅祥食品有限公司、帳
    號：00000000000-000 」）。被告偽稱系爭支票係其收取之
    客票，實則為人頭支票，故意抬頭被告鉅祥公司，又故意載
    明禁止背書轉讓，以此不法支票向伊借款。
  (三)綜上所述，爰依消費借貸之法律關係提起本訴，請求被告共
    同清償伊2 人共同借予被告鉅祥公司之上開款項，並聲明：
    1.被告應給付伊54萬6 千元，及自90年1 月1 日起至清償日
    止，按年息5%計算之利息；2.請准予宣告假執行等語。
二、被告雖均未於最後言詞辯論期日到場，惟據被告鉅祥公司、
    丙○○前曾到場，及其餘被告提出答辯狀，均辯稱略以：
  (一)原告不知從何處取得系爭支票，並以之冒充為其所給付，然
    本件原告所主張之債權與其無關，系爭支票亦非由被告鉅祥
    公司所簽發，且發票人也皆非被告鉅祥公司之工廠客戶。又
    其不認識原告庚○○，與原告辛○○也只有點頭之交，無生
    意往來，何來借貸關係？即如原告所稱兩造有借貸關係存在
    ，然而為何要事隔多年才來主張？
  (二)如原告所稱兩造間存有借貸關係，請原告提出匯款至被告鉅
    祥公司帳戶之匯款證明，否則原告所說即非事實。至於原告
    所提出被告鉅祥公司土地銀行平鎮分行及彰化銀行埔心分行
    存摺，係原告辛○○來向被告暫時借用，至於他要何用途並
    不清楚，嗣曾向原告辛○○索回，惟伊答稱業已遺失，結果
    現今出現，其中大有文章。綜上所述，原告主張實無理由，
    爰聲明：如主文所示，並陳明如受不利判決，願以桃園縣平
    鎮市農會或合作金庫之可轉讓定期存單為擔保，請准宣告免
    為假執行等語。
三、原告主張：被告鉅祥公司於89年間向伊2 人借款54萬6 千元
    ，並交付系爭支票，詎系爭支票嗣均無法兌領，伊屢向被告
    請求清償亦未獲置理等語，均為被告所否認，並以前詞置辯
    ，經查：
  (一)按當事人主張有利於己之事實者，就其事實有舉證之責任，
    民事訴訟法第277 條定有明文；又民事訴訟如係由原告主張
    權利者，應先由原告負舉證之責，若原告先不能舉證，以證
    實自己主張之事實為真實，則被告就其抗辯事實即令不能舉
    證，或其所舉證據尚有疵累，亦應駁回原告之請求，有最高
    法院17年上字第917 號判例可資參照。又支票為無因證券，
    交付票據之原因甚多，或為贈與、或為買賣、或為確保當事
    人間已存在之法律關係、或為消滅已存在之法律關係，非僅
    囿於金錢借貸一端而已，故除別有證據外，僅為支票之簽發
    、授受或轉讓，自不足以證明其原因事實。再當事人主張有
    金錢借貸關係存在，須就其發生所須具備之特別要件即金錢
    之交付及借貸意思表示互相一致負舉證之責任。
  (二)原告主張被告鉅祥公司向伊借貸54萬6 千元之事實，無非係
    以被告鉅祥公司於借款時交付系爭支票及被告鉅祥公司於彰
    化銀行、土地銀行之存款存摺以便代收票款為據。然查，被
    告鉅祥公司縱有交付系爭支票之事實，依上開說明，支票交
    付之原因多端，並不足遽以證明兩造間存有原告所主張之系
    爭借款關係存在。縱然被告鉅祥公司於交付系爭支票之同時
    交付上開存摺予原告，亦無不同。蓋系爭支票均經載明禁止
    背書轉讓，並載明受款人為被告鉅祥公司，有原告提出之系
    爭支票影本3 紙可參（見本院卷第42頁），原告自無從依被
    告鉅祥公司背書轉讓之方式而取得系爭3 紙記名支票之票據
    權利，亦即原告並無合法取得票據權利之可能，是原告自無
    從以自己名義而為提示，如系爭支票係由被告所交付，自必
    以此方式以便原告領取票款，是系爭支票與上述存摺之交付
    ，核屬一事，自不能互為被告鉅祥公司向原告借款54萬6 千
    元之佐證。況查，系爭支票之交付已據被告否認在卷，而系
    爭支票之背面僅蓋有載有被告鉅祥公司地址、電話之橡皮圖
    章印文，並非被告鉅祥公司之公司章與負責人私章，核與一
    般法人將支票背書轉讓他人時所會蓋用之公司大、小章之形
    式有異。又系爭支票均非被告鉅祥公司所簽發，自難認系爭
    支票係由被告鉅祥公司所交付予原告，更難僅憑原告持有系
    爭支票即認兩造間就系爭消費借貸關係之成立已有意思表示
    合致之事實。
  (三)次查，有關系爭借款金錢之交付，原告於本院審理時自陳：
    係於被告鉅祥公司交付系爭支票當場將金錢交付予被告，且
    所交付之金額尚多於票面金額20餘萬元，此部分只有領款證
    明，沒有其他證據等語明確（見本院卷第119 頁），然為被
    告當庭所否認，是依前揭說明，原告自須就伊交付系爭借款
    予被告鉅祥公司之事實負舉證責任。惟依原告上開所述，除
    原告所謂之領款證明外，伊已未能進一步舉證以實其說，又
    該領款證明不僅未據原告提出，縱然有之，充其量亦僅能證
    明原告將金錢自銀行提領之事實，仍不足證明該筆經提領之
    款項確實交付予被告鉅祥公司。另系爭支票之交付縱然屬實
    ，亦無從證明原告交付上開金錢予被告之事實，理由亦詳如
    前述。是原告既不能證明伊有將本件系爭54萬6 千元交付予
    被告鉅祥公司之事實，伊主張兩造間存有54萬6 千元之系爭
    消費借貸關係云云，洵屬無據，而無可採。
三、綜上所述，原告並未能證明兩造間確有上開54萬6 千元金錢
    之交付及借貸意思表示互相一致之事實。從而，原告依消費
    借貸之法律關係，請求被告給付54萬6 千元，及自90年1 月
    1 日起至清償日止，按年息5%計算之利息，為無理由，應予
    駁回。又原告之訴既經駁回，其假執行之聲請即失所附麗，
    應併駁回之，併此敘明。
四、本件事證已臻明確，兩造其餘之主張、陳述及所提之證據資
    料，核與判決結果無何影響，爰不一一論述，附此敘明。
五、據上論結，本件原告之訴為無理由，依民事訴訟法第78條、
    第85條第1 項前段，判決如主文。
中    華    民    國    98    年    3     月    26    日
                  民事第一庭    法  官  范明達
以上正本係照原本作成
如對本判決上訴，須於判決送達後20日內向本院提出上訴狀
中    華    民    國    98    年    3     月    27    日
                                書記官  張豐松


司法院資訊處製作；財團法人民間司法改革基金會備份。
